臺灣高雄地方法院民事判決
110年度雄簡字第1703號
原      告  李仲平
被      告  謝玉文即立茗茶行

訴訟代理人  李榮原
上列當事人間請求損害賠償事件，本院於民國111 年5 月10日言
詞辯論終結，判決如下：
    主      文
原告之訴駁回。
訴訟費用由原告負擔。
    事實及理由
一、原告主張：坐落於高雄市○○區○○段0000 地號土地（下稱系
    爭土地，原告於言詞辯論終結後具狀變更地號，容後述）為
    訴外人陳力元所有，伊於民國105 年6 月1日與訴外人李銳
    就系爭土地與陳力元簽立租約(下稱系爭租約)，約定租期自
    105 年6 月1日起至108 年5 月31 日止，每月租金新臺幣（
    下同）6,500 元(自106年間調漲為7,000元)，嗣租賃期限屆
    滿後雙方默示更新租約，伊等繼續向陳力元承租系爭土地。
    被告於門牌號碼高雄市○○區○○○路000號房屋（下稱系爭房屋
    ）設立經營立茗茶行，被告在系爭房屋之外牆上設置「立茗
    茶行」之廣告招牌（下稱系爭招牌）無權占用系爭土地面積
    為0.29平方公尺，妨害伊就系爭土地之租賃使用權，伊自得
    請求被告拆除系爭招牌，並得依民法第179條之規定，向被
    告請求起訴前2年相當於租金之不當得利，爰依租賃使用權
    及不當得利之法律關係提起本件訴訟等語。並聲明：（一）
    被告應將坐落於系爭土地上之占用面積為0.29平方公尺之系
    爭招牌拆卸，並將上開土地返還予原告。（二）被告應給付
    原告8萬4,000元，及自起訴狀繕本送達翌日起至清償日止，
    按週年利率5 ％計算之利息。
二、被告則以：否認系爭招牌有占用系爭土地，且系爭招牌並非
    伊所有，是系爭房屋所有權人所有，立茗茶行已經經營數十
    年了，系爭招牌自84年起迄今就是這樣的現況，而原告曾就
    系爭招牌竊佔系爭土地對伊提起刑事告訴，亦經臺灣高雄地
    方檢察署110年度偵字第13738號為不起訴處分確定，原告提
    起本件訴訟並無理由等語置辯。　　
三、本院得心證之理由：按所有人對於無權占有或侵奪其所有物
    者，得請求返還之。對於妨害其所有權者，得請求除去之。
    有妨害其所有權之虞者，得請求防止之。第77條至前條規定
    ，於地上權人、農育權人、不動產役權人、典權人、承租人
    、其他土地、建築物或其他工作物利用人準用之，民法第76
    7條第1項、第800條之1定有明文。原告固主張其與李銳向陳
    力元承租系爭土地，被告所有之系爭招牌無權占用系爭土地
    之上方，妨礙其租賃使用權云云，然查，經本院囑託地政人
    員測量結果，系爭招牌係占用同段1498地號及高雄市○鎮區○
    ○段000地號等土地，有高雄市政府地政局新興地政事務所11
    1年5月6日高市地新測字第11170357200號函及所附複丈成果
    圖在卷可稽（本院卷第225至229頁），顯見系爭招牌並無占
    用系爭土地，原告之主張，自難憑採，應屬無據。其進以請
    求不當得利，亦屬無據。況系爭招牌設置現況已有20幾年了
    ，此亦為原告所是認（本院卷第131頁），遠早於原告向陳
    力元承租之日期，且依系爭招牌懸掛之高度及使用面積之情
    形，亦難認有妨礙系爭招牌底下之攤商使用土地之情況，附
    此敘明。
四、綜上所述，原告依租賃使用權及不當得利之法律關係，為上
    開聲明之請求，為無理由，應予駁回。
五、另原告於本院言詞辯論終結後，固提出書狀主張當時陳力元
    將租約所載地號誤載為系爭土地，正確地號應為同段1498地
    號土地，請求予以更正云云，惟查，原告起訴即指系爭招牌
    占用系爭土地，且所提出之租約亦載明系爭土地（本院卷第
    145頁），是原告所指系爭招牌占用之法律關係確實為系爭
    土地，並無誤認而應予更正之問題，原告所指變更地號，核
    認已屬變更訴訟標的之法律範圍。是原告於言詞辯論終結後
    所為訴之變更，本院自不予審酌，附此敘明。
六、據上論結，本件原告之訴為無理由，依民事訴訟法第78條，
    判決如主文。　　
中　　華　　民　　國　　111 　年　　5 　　月　　26　　日
                  高雄簡易庭　法　　　官  饒志民
以上正本係照原本作成。
如不服本判決，應於送達後20日內，向本院提出上訴狀並表明上
訴理由，如於本判決宣示後送達前提起上訴者，應於判決送達後
20日內補提上訴理由書（須附繕本）。
中　　華　　民　　國　　111 　年　　5 　　月　　26　　日
      　　　　　　　　　　　　書　記　官  史華齡